臺灣板橋地方法院刑事判決　　　　　　 93年度簡上字第640號
公　訴　人　台灣板橋地方法院檢察署檢察官
上　訴　人
即　被　告　丙○○
　　　　　　甲○○
上列上訴人因傷害案件，不服中華民國93年8 月5 日本院93年度
簡字第3244號第一審刑事簡易判決（聲請處刑案號：93年度偵字
第9567號），提起上訴，本院管轄第二審之合議庭判決如下︰
    主  文
上訴駁回。
    事  實
一、甲○○曾於民國92年間犯誣告罪，經本院以93年度簡字第83
    號判決判處有期徒刑4 月，經上訴本院合議庭駁回上訴而確
    定，於94年1 月13日易科罰金執行完畢（本件不構成累犯）
    。甲○○係臺灣愛鷗網股份有限公司之負責人（設於臺北縣
    中和市○○路○ 段409 號3 樓，下簡稱愛鷗網公司），因愛
    鷗網公司曾向丙○○所經營之振益彩色印刷有限公司（設於
    臺北縣中和市○○街56號，登記負責人吳簡清蓮）下單委託
    印刷信封，嗣積欠貨款新臺幣27,300元未清償，經丙○○催
    討，甲○○則稱係楊壽安冒用愛鷗網公司訂貨，雙方乃爭執
    不清。93年3 月25日9 時30分至10時間，丙○○前往臺北縣
    中和市○○路○ 段409 號3 樓前找甲○○，詎甲○○竟基於
    普通傷害之犯意，手持鋁棒1 支擊打丙○○之頭部、手肘等
    處，丙○○見狀，亦基於普通傷害之犯意，拿取上址門外擺
    放之鐵椅1 只，攻擊甲○○之胸部，甲○○見狀逃向臺北縣
    中和市○○路○ 段405 號3 樓親民黨臺北縣黨部辦公室內，
    丙○○仍在後追打，嗣2 人均跌倒在地始罷手。丙○○因此
    受有頭皮開放性傷口（約長5 公分）、左肘擦傷等傷害；甲
    ○○受有左前胸下部挫傷淤青（2 乘1 公分）；左腕部挫傷
    （4 乘0.2 公分），右手掌背擦傷（1 乘1 公分），右眼下
    部擦傷（0.3 乘0.3 公分）等傷害。
二、案經被害人丙○○、甲○○訴經臺北縣政府警察局中和分局
    報請臺灣板橋地方法院檢察署檢察官偵查後聲請簡易判決處
    刑。
    理  由
一、訊據被告甲○○、丙○○固均不否認於上開時、地爭執後分
    別受傷之事實，亦不否認對方於該次爭執中分持鋁棒及鐵椅
    格擋之舉動，惟均否認有傷害之犯行。被告甲○○辯稱：係
    丙○○持鐵椅毆打伊，伊僅持鋁棒防身，可能是丙○○自己
    撞到鋁棒云云；被告丙○○則辯稱：是甲○○持鋁棒對伊攻
    擊，伊基於防衛之意才拿起鐵椅防身，並無傷害之本意云云
    。經查：
  (一)被告甲○○、丙○○間因印刷欠款糾紛爭執不清，被告丙○
    ○乃於93年3 月25日9 時許至10時間，前往臺北縣中和市○
    ○路○ 段409 號3 樓前找被告甲○○，嗣被告甲○○手持鋁
    棒、而被告丙○○手執鐵椅互相格打，被告丙○○因此受有
    頭皮開放性傷口（約長5 公分）、左肘擦傷等傷害；被告甲
    ○○受有左前胸下部挫傷淤青（2 乘1 公分）；左腕部挫傷
    （4 乘0.2 公分），右手掌背擦傷（1 乘1 公分），右眼下
    部擦傷（0.3 乘0.3 公分）等傷害，此為被告2 人所不爭執
    ，並有怡和醫院所開立之診斷證明書2 紙在卷可證，足徵被
    告2人於上開時、地互為傷害之行為等情明確。
  (二)被告甲○○雖辯稱係被告丙○○先出手攻擊，伊僅持鋁棒防
    身云云。惟衡以常情，若被告丙○○本於傷害之意前來尋釁
    ，當會持稱手易於攻擊之器物，為何於到達臺北縣中和市○
    ○路○ 段409 號3 樓之後，才拿取笨重之鐵椅攻擊？反觀被
    告甲○○若無事先準備，於受毆打緊急之際，卻能立刻拿取
    輕便之鋁棒防身，顯與事理不符。且被告甲○○於警詢時陳
    稱：丙○○於同日9 時許先打電話要我幫楊壽安付錢，否則
    要我好看，約30分鐘後就過來打我等語（見偵查卷第4 頁背
    面），再參核被告甲○○於格打之際即能取出鋁棒一節，顯
    見被告甲○○接到被告丙○○電話之後，即已拿取鋁棒1 支
    在旁，嗣被告丙○○前來，被告甲○○出手攻擊被告丙○○
    ，顯係出於傷害之意，絕非情急防身之舉。是被告甲○○猶
    辯稱無出手攻擊丙○○云云，自不足採。
  (三)至於被告丙○○辯稱甲○○攻擊伊之後，伊持鐵椅防衛云云
    ，固無悖於常理。惟經本院傳訊當時於臺北縣中和市○○路
    ○ 段405 號3 樓親民黨臺北縣黨部擔任秘書之證人乙○○到
    庭證稱：當天我在辦公室內的沙發上休息，突然見到甲○○
    緊急地跑進來，後面有一個人（即丙○○）追進來，甲○○
    跑到接近圓桌的地方後就跌倒，我站起來看，見到他們兩人
    都跌倒在地上，當時丙○○頭上有血等語（見本院94年6 月
    8 日審判筆錄）。而被告丙○○亦承稱：確實如證人乙○○
    所述，二人一路追打至親民黨臺北縣黨部辦公室內等語（見
    同日審判筆錄）。則衡諸事理，若被告丙○○僅有防衛抵抗
    之意，何故於被告甲○○轉身逃逸之際，仍一路追打不捨？
    退步言之，縱被告丙○○取鐵椅攻擊之初，係基於正當防衛
    之意，惟被告甲○○見狀逃逸，對被告丙○○之不法侵害既
    已不復存在，被告丙○○仍在後追趕，顯難有主張正當防衛
    之餘地。
  (四)綜上所述，被告甲○○、丙○○於上揭時、地分別互毆傷害
    之事實明確，且查被告2 人均非出於正當防衛之本意，或欠
    缺主張正當防衛之客觀情狀，渠2 人傷害之犯行事證明確，
    均應依法論處。
二、核被告甲○○、丙○○所為，均係犯刑法第277 條第1 項之
    傷害罪。原審審酌被告2 人僅因細故即出手互毆，且被告甲
    ○○係供擊對方頭部要害，被告丙○○則攻擊胸口，並審酌
    被告2 人之前科素行、犯罪手段、所生危害、犯罪後態度等
    一切情狀，判處被告甲○○有期徒刑3 月、被告丙○○拘役
    50日，並均依刑法第41條第1 項前段、罰金罰鍰提高標準條
    例第1 條前段，諭知如易科罰金以300 元折算1 日之標準。
    核以原審判決之認事用法並無違誤，量刑亦稱妥適，被告2
    人提起上訴，恣指原審認事用法有誤，非有理由，均應予以
    駁回。又被告二人於犯後雖已於94年6 月21日達成和解，表
    示撤回傷害之刑事告訴，惟告訴之撤回，應於第一審言詞辯
    論終結前為之，被告等遲至本院第二審程序始為撤回告訴之
    表示，自不生撤回之效力，無礙本院前開認定，附此敘明。
據上論斷，應依刑事訴訟法第455 條之1 第1 項、第3 項、第
368 條，判決如主文。
本案經檢察官徐名駒到庭執行職務。
中　　華　　民　　國　　94　　年　　6 　　月　　22　　日
                  刑事第十四庭  審判長法　官   徐蘭萍
                                      法  官   林淑婷
                                      法  官   林漢強
以上正本證明與原本無異。
不得上訴。
                                      書記官   黃大千
中　　華　　民　　國　　94　　年　　6 　　月　　22　　日
